臺灣高雄地方法院刑事判決　　　　　　　 110年度易字第70號
公　訴　人　臺灣高雄地方檢察署檢察官
被　　　告　林豐祥


　
上列被告因妨害名譽等案件，經檢察官提起公訴（109年度偵字
第12311號），本院判決如下：
    主  文
林豐祥無罪。
    理  由
一、公訴意旨略以：被告林豐祥基於恐嚇犯意，分別為下列行為
    ：
  ㈠於民國108年5月19日以LINE之方式，張貼「你存心繼續賴債
    ，自作聰明，自以為是，我保證最後下場是自尋死路，玩火
    自焚」等語恐嚇林宏典。
  ㈡於108年6月2日以同樣之方式，傳文「你積欠債務累計至6/8
    為止已達591966元，快達到我準備賣斷債權給民間債務處理
    業者的目標，你就繼續拖欠沒關係，自尋死路....」恐嚇林
    宏典。
  ㈢於108年10月14日以同樣之方式，傳文「你繼續躲債，法定
    5%利息照算，我就繼續提告第三件刑事案，等所有法律程序
    走完，我必依法轉讓債權給民間討債業者，未來你們夫妻下
    場如何自行負責，你要自作孽當然就不可活」等語，恐嚇林
    宏典。
  ㈣於108年10月17日以同樣之方式，傳文「神明有眼，你們報
    應果真快到了！你下午開車載游美玲及2名小孩到遼寧二街6
    巷，對吧？你繼續躲，看我何時出重手你再不好好處理債務
    ，等我再出手你若要求情，免談！絕對有你們苦頭吃！拭目
    以待。」等語恐嚇林宏典。
  ㈤於108年10月19日，以同樣之方式傳文「到11/8你累計已欠
    債2年至今沒付半毛錢，你他媽的屢勸不聽，泯滅良知給臉
    不要臉，你繼續耍賴不好好處理債務，下週要逼我對你們夫
    妻採取更激烈手段處理，我就不惜代價一定出手處理，歡迎
    去報警去提告，法院見。」等語，恐嚇林宏典。
    因認被告均涉犯刑法第305條之恐嚇危安罪嫌等語。
二、按檢察官就被告犯罪事實，應負舉證責任，並指出證明之方
    法；又犯罪事實應依證據認定之，無證據不得認定犯罪事實
    ；不能證明被告犯罪者，應諭知無罪之判決，刑事訴訟法第
    161條第1項、第154條第2項、第301條第1項分別定有明文。
    再按認定不利於被告之證據須依積極證據，苟積極證據不足
    為不利於被告事實之認定，即應為有利被告之認定，更不必
    有何有利之證據；又犯罪事實之認定，應憑證據，如無相當
    之證據，或證據不足以證明，自不得以推測或擬制之方法，
    以為裁判之基礎。再者，依刑事訴訟法第161條第1項規定，
    檢察官對於起訴之犯罪事實，仍應負提出證據及說服之實質
    舉證責任，尚其所提出之證據，不足為被告有罪之積極證明
    ，或其指出證明之方法，無從說服法院以形成被告有罪之心
    證，基於無罪推定之原則，自應為被告無罪判決之諭知（最
    高法院30年上字第816號、40年台上字第86號、92年台上字
    第128號判決可資參照）。惟所謂恐嚇取財罪之「恐嚇」，
    應係以對於生命、身體、自由、名譽、財產之惡害事實通知
    被害人，始足當之，一般之權利行使，自不屬之。又人與人
    間於日常生活中偶遇意見不合，譏諷既起，輒相謾罵，你來
    我往，尖鋒相對，於該情境下之對話，多因未經慎思熟慮，
    言語或流於尖酸刻薄，或帶有使人不舒服之恐嚇語意，然是
    否構成刑法恐嚇危害安全罪，除應依一般社會標準考量該言
    語、文字或舉動是否足致他人生畏怖之心外，並應審酌當時
    之客觀環境、對話之全部內容、行為人主觀上有無使人生畏
    怖心之目的、相對人有無因行為人之言行而生畏怖心等，為
    判斷標準。
三、公訴人認被告林豐祥涉犯上開妨害名譽等犯嫌，無非以被告
    之供述、告訴人游美玲之指訴、LINE擷圖、本院107年度勞
    簡上字第113號判決等資為論據。訊據被告則堅決否認有何
    恐嚇犯行，辯稱：不確定有無傳過上開訊息，也不完整，沒
    有恐嚇之主觀犯意，只是說要依法提告等語。
四、經查：
  ㈠公訴意旨㈠至㈤所示之訊息，確為被告傳送至被害人林宏典
    手機：
    被告傳送上開訊息至被害人林宏典手機一節，業據證人即被
    害人林宏典於本院審理中具結證述在卷（參本院易字卷第
    194頁），並有上開訊息擷圖在卷（參本院易字卷第63至71
    、317至325頁）為證，而LINE之對話紀錄，其證據本體係屬
    電磁紀錄，故所謂「以適當之設備，顯示資料」，通常應將
    該原始電磁紀錄以適當載體（如手機或電腦設備之LINE程式
    ）顯現，而由法院以勘驗為之，以確認該電磁紀錄之完整性
    及真實性。若係以擷圖顯現，則屬上開原始證據之派生證據
    ，則若與原始證據相符而具同一性，並經法定調查證據程序
    為之，則具證據能力。被告所傳之LINE擷圖，業據本院操作
    林宏典手機而找出原始對話內容而予以勘驗在案（參同上卷
    第317至325頁），並將勘驗所得之對話擷圖翻拍附卷（參同
    上卷第308至309頁），雖於本院審理中操作林宏典手機所找
    出之原始對話內容，通訊對象已變為「沒有其他成員」，惟
    若是更換手機沒有一同移轉原本之LINE帳號資料、更換LINE
    帳號或原本帳號遭刪除後再重新註冊，都會使原帳戶顯示變
    為「沒有其他成員」，而被告自承其曾換過手機，用戶名稱
    並已更改過等語（參同上卷第191、307頁），則實有可能造
    成上述名稱變更之情形；且觀諸上開擷圖內容，其中仍有顯
    示「Alan Lin已收回訊息」等語（參同上卷第317、319、
    323、325頁），確可知悉發送訊息之人即為LINE暱稱「Alan
    Lin」之人，與被告自承其曾以「Alan Lin」為Line暱稱一
    詞相符（參同上卷第190頁），自可採為證據。另被告雖辯
    稱可由他人自行更改Line暱稱再傳送訊息以製造假證據語，
    雖據被告提出其依此法製造之訊息在卷為證（參同上卷第
    297、299頁），惟就上開訊息是否為被告發送，被告原在警
    詢時經觀看警方提供之翻拍照片後，自承：有以通訊軟體
    line傳文字訊息，我的用意是要叫游美玲及她先生盡快傳清
    積欠我們2年多的金錢，沒有要恐嚇危害他們生命安全的意
    思等語（參警卷第11頁），嗣並於偵訊時，供稱：108年5月
    19日發了那段line訊息，「自尋死路、玩火自焚」是要依法
    提告的意思，會這樣說是因當時可能太氣憤，用詞太過，因
    為當時游美玲訊息不回，電話也不接；另外「我必依法轉讓
    給民間討債業者」，是民法規定可以債權轉讓，因為游美玲
    都不理不睬，我想說多少可以拿些錢回來；另外同年10月19
    日又傳訊息說「不要逼我對你們夫妻採取更激烈手段處理，
    我就不借代償一定出手處理，歡迎去報警去提告，法院見」
    ，就是要依法提告之意，才會說法院見；又傳「神明有眼…
    」該訊息，是因為我還有其他案子要依法提告，那天是碰巧
    在巷口看到他們，會提到小孩是不確定是否是游美玲等語（
    參偵卷第190至191頁），可知其在檢察官逐一就上開訊息內
    容詢問時，並未否認上開訊息為其所發送，只是辯稱要依法
    提告、轉讓債權等語，則其嗣後改稱非其所發送等語，實屬
    臨訟置辯之詞，應不可採。是依上述，可認公訴意旨㈠至㈤
    所示之訊息，確為被告傳送至被害人林宏典手機。
  ㈡則上開訊息，固為被告傳至被害人林宏典手機，惟上開訊息
    尚難認屬惡害通知，則據本院認定如下：
    ⒈就起訴事實一㈠所示，被告雖確於上開時地傳送「你存心
      繼續賴債，自作聰明，自以為是，我保證最後下場是自尋
      死路，玩火自焚」等語予林宏典，惟接續又傳送「你已露
      餡！還裝窮，還想打折，有勞保退休金就是死不拿出來償
      債，告死你！」等語，有本院勘驗筆錄暨翻拍照片在卷為
      證（參本院易字卷第309、319頁），則就整體前後文對照
      ，雖前文有稱「自尋死路，玩火自焚」等語，但對照後文
      之「告死你」觀之，應屬被告氣憤之下用詞較為激烈，被
      告所用之手段應係對林宏典提起訴訟，而訴訟之提起，原
      則上屬正當權利之行使，尚難以此即認屬以加害生命、身
      體、自由、名譽、財產之事恐嚇林宏典之惡害通知。
    ⒉就起訴事實一㈡所示，被告雖確於上開時地傳送「你積欠
      債務累計至6/8為止已達591966元，快達到我準備賣斷債
      權給民間債務處理業者的目標，你就繼續拖欠沒關係，自
      尋死路....」等語予林宏典，惟該訊息昭示所用之手段，
      係「賣斷債權給民間債務處理業者」，而債權之移轉，並
      非法所不許，尚難以此遽認係惡害之通知；而其雖於訊息
      中稱「自尋死路」，惟未提出其他加害之手段，而對照前
      述⒈之情形，亦無法排除係被告氣憤之下之激烈用詞，尚
      無法以此即認屬惡害之通知。
    ⒊就起訴事實一㈢所示，被告雖確於上開時地傳送「你繼續
      躲債，法定5%利息照算，我就繼續提告第三件刑事案，等
      所有法律程序走完，我必依法轉讓債權給民間討債業者，
      未來你們夫妻下場如何自行負責，你要自作孽當然就不可
      活」等語予林宏典，惟所提及之明確手段為「依法轉讓債
      權給民間討債業者」，此與上開⒉之情形同，不再贅述；
      且觀諸被告嗣於翌日隨即又傳送「你不接電話就是存心賴
      債，你第三件刑事案告定了！」等語至林宏典手機，有本
      院勘驗筆錄暨翻拍照片在卷為證（參本院易字卷第308、
      317頁），則可知被告訴諸之手段仍是以提起訴訟為之，
      則依前述，此屬合法權利之行使，是被告上開「未來你們
      夫妻下場如何自行負責，你要自作孽當然就不可活」等語
      ，綜合上下文，仍應屬被告氣憤之下之激烈用語，尚難認
      屬以加害生命、身體之事行惡害之通知，
    ⒋就起訴事實一㈣所示，被告雖確於上開時地傳送「神明有
      眼，你們報應果真快到了！你下午開車載游美玲及2名小
      孩到遼寧二街6巷，對吧？你繼續躲，看我何時出重手你
      再不好好處理債務，等我再出手你若要求情，免談！絕對
      有你們苦頭吃！拭目以待。」等語予林宏典，惟所謂「出
      重手」、「出手」、「有你們苦頭吃」，究係指要對何權
      利進行加害，尚屬未明；且觀諸被告於翌日又傳送「你自
      己一再說話不算話，存心賴債，再告你第二件甚至第三件
      刑事案，完全是你自己機關算盡，冥頑不靈，咎由自取，
      罪有應得的報應，怨不得人。勸你趁早回頭，誠心處理債
      務，否則你債務黑洞越陷越深，直到無法挽回的地步，看
      你如何活。」等語，有本院勘驗筆錄暨翻拍照片在卷為證
      （參本院易字卷第309、323頁），所訴諸的手段仍是指提
      出刑事告訴，則亦無從排除上開用語是氣憤下之激烈用語
      ，而非加害他人生命、身體、財產之惡害通知。
    ⒌就起訴事實一㈤所示，被告雖確於上開時地傳送「到11/8
      你累計已欠債2年至今沒付半毛錢，你他媽的屢勸不聽，
      泯滅良知給臉不要臉，你繼續耍賴不好好處理債務，下週
      要逼我對你們夫妻採取更激烈手段處理，我就不惜代價一
      定出手處理，歡迎去報警去提告，法院見。」等語予林宏
      典，惟所謂「採取更激烈手段處理」、「不惜代價一定出
      手處理」究係指何手段，欲侵害何權利，仍屬不明，而綜
      合該訊息上文（即上述⒋所示）及下文，即被告於翌日又
      傳「你要繼續耍賴欠員工債務，就繼續當一個沒擔當，沒
      誠信，讓父母蒙羞，令人看不起之徒。若沒本事還不了債
      ，做人這麼抬不起頭，還有臉學人耍很耍流氓，那你就儘
      管繼續丟人現眼。反正法定5％利息照算，我必持續追債
      絕不善罷甘休。」等語（勘驗筆錄暨翻拍照片參本院易字
      卷第309、325頁），仍僅提及依法追索5％之利息及債務
      ，則同難排除上開用語係氣憤之下之激烈用語，無法遽以
      認定屬加害生命、身體及財產之惡害通知。
五、綜上所述，依公訴人所舉之證據，雖可證明被告有傳送公訴
    意旨所指之5通訊息至林宏典之手機，但就訊息前後文整體
    文義、兩造之間糾紛之情境觀之，尚難認屬被告對被害人林
    宏典之生命、身體及財產之惡害通知，而應屬被告對於林宏
    典遲未依民事判決履行債務，因而心生氣憤所為之激烈用語
    ，尚難遽論以恐嚇危安罪。此外，復查無其他積極證據足認
    被告有公訴人所指之上述犯行，揆之首開說明，自應為被告
    無罪之諭知。
據上論斷，應依刑事訴訟法第301 條第1 項，判決如主文。
本案經檢察官羅水郎提起公訴，檢察官陳俊宏、翁誌謙到庭執行
職務。
中    華    民    國   110    年    11    月    15    日
                  刑事第十三庭  法  官  李怡蓉
　
以上正本證明與原本無異。
如不服本判決應於收受送達後20日內向本院提出上訴書狀，並應
敘述具體理由；如未敘述上訴理由者，應於上訴期間屆滿後20日
內向本院補提理由書（均須按他造當事人之人數附繕本）「切勿
逕送上級法院」。
因疫情而遲誤不變期間，得向法院聲請回復原狀。
中    華    民    國   110    年    11    月    16    日
                                書記官  胡孝琪